【裁判字號】    99,台上,2244
【裁判日期】    990415
【裁判案由】    違反毒品危害防制條例
【裁判全文】
最高法院刑事判決            九十九年度台上字第二二四四號
上  訴  人  台灣高等法院高雄分院檢察署檢察官
被      告  甲○○
            乙○○
上列上訴人因被告等違反毒品危害防制條例案件，不服台灣高等
法院高雄分院中華民國九十九年二月八日第二審更審判決（九十
八年度重上更(二)字第一五二號，起訴案號：台灣屏東地方法院檢
察署九十二年度偵字第四九０九號），提起上訴，本院判決如下
：
    主  文
原判決撤銷，發回台灣高等法院高雄分院。
    理  由
本件原判決認定：被告甲○○明知其男友即被告乙○○持有之結
晶物十六包係屬乙○○供己施用之甲基安非他命，而甲基安非他
命業經公告列為毒品危害防制條例第二條第二項第二款之第二級
毒品，並係藥事法第二十二條第一項第一款所列禁藥，不得非法
持有、寄藏，甲○○竟基於寄藏之犯意，於不詳時間，收受乙○
○所交付之甲基安非他命後，藏放在其屏東縣屏東市○○街一三
０巷七號四樓之三居所地，非法受託而寄藏之。嗣於民國九十二
年十月一日下午四時四十五分許，為警在該址查獲等情。因而撤
銷第一審關於甲○○寄藏禁藥部分之科刑判決，就檢察官起訴甲
○○涉嫌與乙○○共同販賣第二級毒品之犯罪事實，變更起訴法
條，並適用中華民國九十六年罪犯減刑條例，改判論甲○○以明
知為禁藥而寄藏罪，處有期徒刑捌月，減為有期徒刑肆月，並諭
知如易科罰金之折算標準及為相關從刑之宣告。又以公訴意旨略
稱：被告乙○○、甲○○（綽號分別為「扁仔」、「蘋果」，下
稱被告等二人）係朋友，由甲○○出面承租前開房屋同住。被告
等二人共同基於販賣第一級毒品海洛因及第二級毒品（甲基）安
非他命之概括犯意，先於不詳時間，以不詳代價向不詳之人販入
海洛因及（甲基）安非他命後，嗣即基於販賣上開毒品牟利之概
括犯意，自九十二年九月二十五日起至同年十月一日止，以甲○
○租用之0000000000、0000000000號行動
電話作為聯絡工具，與購毒者電話聯絡達成買賣合意後，在原判
決附表（下稱附表）一所列時間，交付以夾鏈袋盛裝之海洛因或
（甲基）安非他命予附表一所示之購毒者，而購毒者則依毒品種
類及每包不同之重量，交付附表一所示金額之款項予被告等二人
。嗣於九十二年十月一日下午四時四十五分許，適有陳炳璋事先
與被告等二人聯繫，準備在被告等二人租屋處，向其等購買海洛
因新台幣（下同）三千元時，為警當場查獲致未能完成交易，因
認被告等二人共同連續涉犯毒品危害防制條例第四條第一項之販
賣第一級毒品罪嫌；被告乙○○連續涉犯同條第二項之共同販賣
第二級毒品等罪嫌云云。但經審理結果，認為不能證明被告等二
人有被訴此部分販賣毒品之犯罪，而乙○○於本件持有海洛因、
甲基安非他命之犯行部分，已為其另案施用第一級毒品罪、施用
第二級毒品罪之確定判決效力所及。因而撤銷第一審關於乙○○
部分之無罪判決，改判諭知乙○○免訴；暨維持第一審諭知甲○
○被訴販賣第一級毒品部分之無罪判決，駁回檢察官此部分在第
二審之上訴。固非無見。
惟查：（一）客觀上為法院認定事實及適用法律基礎之證據，雖
已調查而其內容尚未明瞭者，即與未經調查無異，如遽行判決，
仍屬應於審判期日調查之證據而未予調查之違法。依原判決事實
記載及理由說明，為警查獲而扣案甲基安非他命十六包，係乙○
○供己施用之毒品。而乙○○雖有施用甲基安非他命之習性，然
查獲之甲基安非他命毛重三四一．七公克（驗後毛重三四一．六
公克），其「數量龐大」，為原判決所是認（見原判決第一七頁
第一四列），茍確係備供乙○○一己之用，因人體對於甲基安非
他命之攝取量有「每日可耐受之最大劑量」及「最低致死劑量」
之限制，則依乙○○每日之施用次數、每次施用劑量、每日施用
密度及其耐藥性（成癮性）等予以觀察。乙○○於警詢時陳稱：
「（你是如何吸食二級毒品安非他命？）每次我均以少許安非他
命放進玻璃食器內，再以火燒烤產生煙霧後吸食。」等語（見警
卷第一三頁）；其於原審更二審則稱：伊每天吸食八到十次，每
次吸食０．五公克云云（見更(二)卷第九九頁）。其每日施用劑量
究有多少？上開扣案之甲基安非他命約可供其施用多久？且甲基
安非他命市價不菲，茍乙○○僅為自行吸食之用（原判決認定甲
○○無施用毒品之習性），是否有可能以鉅資一次大量購入保存
不易之上開數量之甲基安非他命？況查被告等二人於警詢時，關
於其職業，均已陳明：「無業」（見警卷第六、一六頁）；乙○
○於偵查中陳稱：「（你做何業？）擺商展賣內衣褲，但生意並
不好，在瑞光夜市賣，有時在割檳榔。」等語（見偵卷第一０頁
）；甲○○於第一審亦自承：「是乙○○付的房租，但是是我的
名義租的，因為我身上沒有錢，所以他才幫我付房租。」各等語
（見第一審卷第一九一頁）。如果均無訛，被告等二人既均無固
定收入，是否有資力一次購買上述大量毒品以供自己施用？以乙
○○之營生收入或資力，若謂其僅因單純供己長期施用之目的，
即在經濟拮据之情形下預先斥資購買大量之前揭毒品，是否符合
一般之經驗法則？原審對此攸關被告等二人被訴販賣第二級毒品
犯罪成立與否之事項，未調查釐清，逕行採信乙○○於原審更二
審翻異前供，改稱：伊係檳榔中盤商，每月收入十幾萬元云云等
辯解（見原判決第一七頁倒數第一０至九列），遽認扣案毒品係
乙○○買入供自己施用，而為被告等二人有利之論斷，不但調查
職責未盡，併有判決不備理由之違法。（二）審理事實之法院，
對於被告有利及不利之證據，均應一併加以注意，並綜合全部證
據資料，本於經驗及論理法則定其取捨而為判斷，倘為無罪之判
決，亦應詳述其全部證據取捨判斷之理由，否則即有判決理由不
備之違法。原判決係以：「附表二執行通訊監察之監聽錄音，因
內容背景雜訊因素，不符聲紋鑑定條件，故無法就甲○○作聲紋
比對鑑定，而謂附表二監聽內容之對話者是否甲○○且因內容背
景雜訊因素，不符聲紋鑑定條件，故無法就被告甲○○作聲紋比
對鑑定，有法務部調查局九十三年八月二十四日調科參字第０九
三００三四一一八０號鑑定通知書（見偵卷第二五九頁）、九十
四年十月十八日調科參字第０九四００四六七六七０號聲紋鑑定
報告書（見原審卷第一一六頁）各一份附卷可稽，是上開對話者
是否即為乙○○或甲○○，即屬可疑。」等由（見原判決第一五
頁），因認附表二之通訊監察譯文，不足為被告等二人犯販賣第
一級、第二級毒品罪之證據。然卷查附表二「監察號碼」欄所載
之0000000000號行動電話，乃甲○○以其名義申辦等
情，業據其於警詢時坦白承認（見警卷第二二頁）；且附表二編
號四、七、八等監聽譯文中，「非監察用戶」欄所載之通話者稱
呼上開電話持有人為「蘋果」，甲○○於第一審坦承其綽號即為
「蘋果」等語（見第一審卷第一三四頁背面）；及其於警詢時陳
稱：「（……在你使用之0000000000號行動電話中監
錄到0000000000撥打0000000000行動電話
中內容『我要拿那個』，『那個』是指甚〈什〉麼？）指的是Ａ
片。」「（還有你反問對方要多少，『要多少那個』是甚〈什〉
麼意思？）問他Ａ片要幾片。」等詞（見警卷第二二、二三頁）
。如果無訛，甲○○業已坦承附表二該部分監聽內容係其與他人
之對話（僅辯稱係談論拿「Ａ片」之事）。關於其上開陳述，何
以不能採為附表二使用0000000000號行動電話與他人
通話者即為甲○○之判斷？原判決並未說明論列，已嫌理由欠備
。又交易毒品雙方，為避免為警查緝，其對話大都以暗語行之，
此乃毒品交易市場之常態。附表二「譯文」欄所載之通話內容，
所提及一錢「鹹的」、「甜的」半台、二千元「鹹的」、拿「先
生」、「小姐」等暗語，是否與一般買賣毒品案件中使用之暗語
相符，原判決未深入詳加究明，即遽以「且徵之上開通訊監聽譯
文，對話間完全無明確交易毒品種類、數量、地點之表示，已難
以證明被告等二人確有販賣海洛因、甲基安非他命之行為。」等
詞（見原判決第一五頁倒數第七至五列），資為有利於被告等二
人之論斷，其自由判斷之職權行使，與經驗法則亦有不合。上述
違誤，本院前次發回意旨業已指明，本次更審判決猶未予以釐清
，致原有瑕疵依然存在，而無可維持。檢察官上訴意旨指摘原判
決不當，非無理由，且按第三審法院應以第二審判決所確認之事
實為判決基礎，刑事訴訟法第三百九十四條第一項前段定有明文
。原判決上述之違背法令，影響於事實之確定，本院無可據以為
裁判，應認仍有撤銷發回更審之原因。
據上論結，應依刑事訴訟法第三百九十七條、第四百零一條，判
決如主文。
中    華    民    國  九十九  年    四    月   十五   日
                      最高法院刑事第九庭
                          審判長法官  邵  燕  玲
                                法官  李  伯  道
                                法官  孫  增  同
                                法官  李  英  勇
                                法官  施  俊  堯
本件正本證明與原本無異
                                      書  記  官
中    華    民    國  九十九  年    四    月   二十   日
                                                      Ｅ

司法院資訊處製作；財團法人民間司法改革基金會備份。
